【裁判字號】    98,簡上,106
【裁判日期】    990630
【裁判案由】    減少價金等
【裁判全文】
臺灣板橋地方法院民事判決             98年度簡上字第106號
上  訴  人  丙○○
訴訟代理人  吳慶隆律師
被 上 訴人  甲○
訴訟代理人  張克西律師
            李岳洋律師
上列當事人間請求減少價金等事件，上訴人對於中華民國98年4
月30日臺灣板橋地方法院三重簡易庭97年度重簡字第2726號第一
審判決提起上訴，經本院於民國99年6 月2 日言詞辯論終結，判
決如下：
    主  文
上訴駁回。
第二審訴訟費用由上訴人負擔。
    事實及理由
一、程序方面：被上訴人主張上訴人於上訴後始提出於原審所未
    提出之上訴人與證人乙○○間之電話錄音及譯文，其所提之
    新攻擊防禦方法，違反民事訴訟法第276 條、第447 條規定
    等語。按當事人不得提出新攻擊或防禦方法。但對於在第一
    審已提出之攻擊或防禦方法為補充者，不在此限。民事訴訟
    法第447 條第1 項但書第3 款定有明文。本件原審法院於民
    國98年4 月16日訊問證人乙○○後，當日即言詞辯論終結，
    而上訴人於是日言詞辯論期日時即表示證人乙○○證言不實
    在，將補提光碟為證等語（見原審卷第236 頁之該日言詞辯
    論筆錄），旋於翌日即98年4 月17日提出民事陳報(二)狀及錄
    音光碟1 份（見原審卷第248 至253 頁），是上訴人已於第
    一審言詞辯論時提出該攻擊防禦方法，其上訴後，提出錄音
    光碟及錄音譯文，自係對於在第一審已提出之攻擊或防禦方
    法為補充，符合上開規定，應予准許，合先敘明。
二、上訴人主張：上訴人於民國95年8 月21日以總價新臺幣（下
    同）500 萬元向被上訴人購買門牌號碼台北縣三重市○○○
    路119 號11樓之1 房屋（下稱系爭房屋），系爭房屋95年9
    月26日交屋後，上訴人即於96年4 月初陸續發現於電錶箱、
    接近陽台部分之天花板、牆面部分有漏水現象，颱風期間尤
    其嚴重，及發現被上訴人竟將室內消防灑水設備拆除，危及
    上訴人居住安全，上訴人故意或過失不告知上開物之瑕疵，
    且為可歸責於被上訴人，且兩造買賣契約第11條第5 項約定
    被上訴人保證本買賣標的物於點交前無存在滲漏水等物之瑕
    疵，第13條則約定本買賣標的物未點交前，其室內外門窗廚
    廁及分享公共設施等定著物及點交前增建部分，被上訴人自
    契約成立日起不得任意取卸破壞。經上訴人於97年1 月29日
    以存證信函催告7 日內賠償及請求減少價金，被上訴人於97
    年1 月30日收受，仍置之不理，爰依民法第360 條、第227
    條規定，請求被上訴人賠償修復室內漏水毀損修復及自動灑
    水設備回復之修復費用共計167,000 元、修復施工39天期間
    須另行租屋之租金損害18,200元（即18000 元÷30天×39天
    ）、及系爭房屋因此所減損之交易價值損害314,800 元，以
    上合計50萬元等語。求為判決：被上訴人應給付上訴人50萬
    元及自97年2 月7 日（即催告期滿翌日）起至清償日止，按
    年息5%計算之利息。原審駁回上訴人之全部請求，上訴人就
    原審駁回其修復費用167,000 元及修復期間之租金損害18,2
    00元部分（兩者合計185,200 元），聲明不服，提起上訴（
    另就系爭房屋因此所減損之交易價值損害314,800 元部分，
    則未聲明不服，業經確定），併為上訴聲明：(一)原判決關於
    駁回上訴人在第一審185,200 元及其法定利息部分之訴暨命
    負擔該部分訴訟費用之裁判，均廢棄。(二)上開廢棄部分，被
    上訴人應給付185,200 元及自97年2 月7 日起至清償日止，
    按年息5%計算之利息。
三、被上訴人則以：(一)否認系爭房屋交付前有滲漏水情形存在，
    故被上訴人並無故意不告知瑕疵。退步言之，縱有滲漏水，
    亦已於交付系爭房屋前修復完畢。上訴人未就瑕疵發生時期
    及被上訴人是否有不告知瑕疵之故意盡舉證之責。(二)系爭房
    屋漏水原因經鑑定結果，認應與屋頂上2 座管道通風間之構
    造有關。該管道間係用為配設該處各層住宅單元內衛浴間或
    廚房之立管（如給排水管、污水管及通風管等）通達屋頂，
    並裝設通風百葉。經推論研判或因突出壁面之管道通風間之
    百葉窗損壞，或因通風間牆面裂縫，而自該通風間處溢入或
    滲入，並沿管道間內牆滲入鑑定標的房屋，故其室內牆面出
    現汎潮斑剝，且該牆面漏水處經量測比對位置，正是屋頂二
    處管道通風間之所在。又據上訴人於鑑定時指稱，屋頂上該
    2 處管道通風間，前經大樓管理委員會僱人修繕後（粉刷牆
    面並新裝設百葉窗），鑑定標的房屋內牆面即未再出現漏水
    現象。由此可知，系爭房屋漏水係出於屋頂公共設施管道通
    風間之百葉窗損壞，或因通風間牆面裂縫所造成，自與系爭
    房屋無關。(三)上訴人自95年8 月21日買受系爭房屋迄97年1
    月29通知被上訴人漏水乙節，其間經歷颱風、大豪雨、地震
    ，均有可能造成鑑定報告所指「百葉窗損壞，或因通風間牆
    面裂縫」之情形，上訴人應舉證證明前述損害係存在於被上
    訴人交付房屋之前。(四)退萬步言，系爭房屋滲漏水縱可歸責
    於被上訴人，惟上訴人自認96年4 月初即發現有漏水，卻遲
    至97年1 月29日發函通知，依民法第356 條規定，應視為已
    承認其所受領之物，不得再主張瑕疵擔保責任。(五)被上訴人
    並無刻意隱瞞系爭房屋有拆除消防灑水設備之事，本件不動
    產買賣契約書及標的物現況說明書，均未課予被上訴人有告
    知說明義務，且上訴人亦未說明被上訴人有告知義務之法律
    上依據為何。況且，在不動產買賣交易習慣上，未有交易習
    慣認定出賣人有茲對消防灑水設備之告知義務存在。被上訴
    人非專業建築師、亦非專業不動產交易從業人員，豈知消防
    灑水設備需積極主動告知上訴人，交易習慣上並無此告知義
    務存在，在兩造會同現場看屋、雙方合意且上訴人亦未詢問
    及預見之下，被上訴人實殊難知此亦有告知義務。鑑定報告
    中認為自動灑水設施已遭破壞，該設施屬大樓消防系統之一
    環等語，從公寓大廈管理條例之規定可知，自動灑水設施係
    屬消防設施，亦屬公共設施，被上訴人依兩造買賣契約約定
    ，現況點交系爭房屋於上訴人，自無瑕疵擔保或債務不履行
    之問題存在。兩造買賣契約第13條第2 項約定著重在系爭房
    屋現有之設施及定著物於點交前不能予以破壞，該條後段之
    用語為「水電、瓦斯、衛生設備」，並未包括消防灑水設備
    。被上訴人依現況點交系爭房屋於上訴人，自無瑕疵擔保或
    債務不履行之問題存在。退步言之，倘自動灑水設施之破壞
    係屬物之瑕疵，上訴人既早已知悉，而未即為通知被上訴人
    ，依民法第356 條第3 項規定，視為承認其所受領之物。(五)
    上訴人主張系爭房屋之瑕疵於契約成立前即存在，則依最高
    法院77年度第7 次決議，出賣人毋庸負債務不履行責任。(六)
    縱鈞院認被上訴人應負物之瑕疵擔保責任，依民法第365 條
    規定，上訴人之請求權亦已超過6 個月除斥期間而不得請求
    等語，資為抗辯。併為答辯聲明：駁回上訴。
四、兩造不爭執事項：
  (一)上訴人於95年8 月21日以總價500 萬元向被上訴人購買系爭
    房屋及所坐落土地，並辦畢移轉登記。兩造間不動產買賣契
    約書為真正。
  (二)被上訴人於系爭房屋之標的現況說明書第8 項「是否有滲漏
    水情形」欄位係勾選「否」。
  (三)系爭房屋被上訴人於95年9 月26日交屋予上訴人。
  (四)被上訴人將系爭房屋出賣予被上訴人前，早已將系爭房屋天
    花板消防灑水設施拆除。
  (五)上訴人於97年1 月29日寄發存證信函催告被上訴人7 日內賠
    償，經被上訴人於97年1 月30日收受。
五、上訴人主張被上訴人保證系爭房屋無滲漏水瑕疵，然上訴人
    卻發現有滲漏水瑕疵，及被上訴人於買賣契約成立前即明知
    系爭房屋有滲漏水及自動消防灑水設備拆除之物之瑕疵，而
    故意不告知等語，為被上訴人否認，並以上開情詞抗辯。是
    本件兩造之爭執要點為：
    (一)上訴人主張被上訴人故意不告知系爭房屋漏水瑕疵，及保
      證系爭房屋無漏水瑕疵，應負民法第360 條規定之不履行
      損害賠償責任，有無理由？
    (二)上訴人主張被上訴人應就系爭房屋漏水瑕疵，負不完全給
      付之責，有無理由？
    (三)上訴人主張被上訴人故意不告知系爭房屋自動消防灑水設
      備已拆除之瑕疵，應負民法第360 條規定之不履行損害賠
      償責任，有無理由？
    (四)上訴人主張被上訴人應就系爭房屋消防灑水設備已拆除之
      瑕疵，負不完全給付責任，有無理由？
    (五)被上訴人抗辯縱法院認被上訴人應負物之瑕疵擔保責任，
      依民法第365 條規定，上訴人之請求權亦已超過6 個月除
      斥期間而不得請求，有無理由？
    (六)如上訴人依民法第360 條或第227 條請求為有理由時，其
      得請求賠償之金額應為若干？
六、本院之判斷：
  (一)本件上訴人於95年8 月21日向被上訴人購買系爭房屋連同所
    坐落土地，兩造簽立不動產買賣契約，辦畢所有權移轉登記
    ，並於95年9 月26日交屋等事實，為兩造所不爭，並有不動
    產買賣契約書影本、台北縣三重市地政事務所建物異動索引
    各1 件在卷可稽，堪信為真。兩造簽立之不動產買賣契約書
    第11條第5 項固約定：「乙方（即被上訴人）保證本買賣標
    的物於點交前無存在物之瑕疵（例：傾斜、龜裂等影響結構
    安全或滲漏水、海砂屋、輻射屋…等瑕疵），如有前開情事
    ，除本約另有約定外，乙方應負瑕疵擔保責任。」，及被上
    訴人於買賣標的物現況說明書第8 項「是否有滲漏水情形」
    欄位固係勾選「否」等情，惟經原審囑託臺灣省建築師公會
    臺北縣辦事處就系爭房屋漏水原因為何、修復漏水必要費用
    、系爭房屋是否因漏水而減損房屋價值等事項為鑑定，經鑑
    定結果：「系爭房屋『室內漏水現象業已治漏完成』，室內
    漏水原因，就會勘所見，聲請人（即上訴人）所指認之漏水
    處所，經現場室內及屋頂查勘檢視，應與屋頂上二座管道通
    風間之構造有關（見鑑定報告附件三，3-2 照片15）。該管
    道間係用為配設該處各層住宅單元內衛浴間或廚房之立管（
    如給排水管、污水管及通風管等）通達屋頂，並裝設通風百
    葉。經推論研判或因突出屋面之管道通風間之百葉窗損壞，
    或因通風間牆面裂縫，而自該通風間處溢入或滲入，並沿管
    道間內牆滲入鑑定標的房屋，故其室內牆面出現汎潮斑剝，
    且該牆面漏水處經量測比對位置，正是屋頂二處管道通風間
    之所在（見鑑定報告附件三，3-2 照片16、18、19）。據聲
    請人（即上訴人）指稱，屋頂上該二處管道通風間，前經大
    樓管理委員會僱人修繕後（粉刷牆面並新裝設百葉窗），鑑
    定標的房屋內牆面即未再出現漏水現象，故現場會勘時，僅
    見牆面粉飾斑剝及水漬乾痕。（參鑑定報告第5 、6 頁），
    修復及回復費用16,700元，前室內漏水現象業已治漏完成，
    所遺留牆面乾漬痕斑剝等損害，如經室內牆面重新刷漆粉飾
    ，應無減損該標的房屋價值之虞。」，此有臺灣省建築師公
    會臺北辦事處97年10月16日台建師北鑑字第362 號鑑定報告
    書1 份附於原審卷內可徵。由鑑定報告可知，系爭房屋之漏
    水係出於屋頂公共設施管道通風間之百葉窗損壞，或因通風
    間牆面裂縫所造成，漏水原因與系爭房屋無關。
  (二)上訴人主張其於97年1 月間，與曾替被上訴人修繕系爭房屋
    之乙○○以電話詢問當時修繕情形，乙○○於電話中曾表示
    「有替被上訴人修理系爭房屋窗戶附近之漏水，因為有一管
    水很大，等了一兩個禮拜封起來」等語，固提出被上訴人所
    不爭執形式及內容真正之錄音光碟及全部錄音譯文為憑（見
    本院卷第86至93頁），惟經證人乙○○於本院到庭結證證稱
    ：伊有幫被上訴人修壁癌，是在鑑定報告附件三編號4 照片
    所示之牆壁位置，因為被上訴人說該處有壁癌不好看，需要
    處理，被上訴人是跟伊說要修壁癌，沒有向伊提到說是漏水
    。伊施作系爭房屋總共只有1 次，就是修復壁癌。（問：你
    有無幫被上訴人處理該房子的漏水現象？）剛開始沒有說要
    處理漏水，結果伊在處理壁癌該處把水泥該層弄下來後，發
    現有滲水的情形，伊沒有跟被上訴人說該處有滲水的情形，
    伊自行處理，是把水泥層弄掉之後，塗上防水的藥水後，再
    塗上水泥層。錄音譯文內容是否為伊與上訴人電話通話的內
    容，因時間太久了，伊忘記了，但伊當時有跟上訴人通電話
    。（問：你電話中是否有說你在修理壁癌時有一注水很大注
    ？）有，伊有這樣講。（問：你說一注水很大注之情形為何
    ？你實際上看到的情形為何？）伊看到有水流出來，是伊把
    外層水泥弄掉後有看到水沿著牆壁流下來。當天水流了一下
    就沒有了，水流了沒有很久的時間。當天是先塗一層藥水，
    隔天再來看藥水乾了沒，乾了才能塗第二層藥水，第二層藥
    水塗完之後再觀察有無滲水的情形，如果沒有滲水的情形之
    後，才能塗水泥外牆。（問：提示錄音譯文，你電話中有說
    等了一兩個禮拜才封外牆？）伊當時有這麼說。（問：你剛
    才說當天水流了一下就沒有了，大概是流了多久？）時間太
    久了，我忘記了。「大概幾分鐘而已，沒有超過半小時。」
    （問：當天你把外牆弄掉時，當天天氣是晴天還是下雨？）
    那段時間有下雨。被上訴人都沒有到現場來看，他都給伊全
    權負責。伊修復如鑑定報告附件三編號4 照片所示牆壁位置
    之壁癌，該處牆壁是管道間，因為伊發現有漏水，伊有去找
    水從何處來，有到屋頂去看，發現該處是管道間，所以在修
    理該處牆壁的時候伊就知道該處的牆壁是管道間。（問：你
    有無處理屋頂管道間漏水的問題？）因為是在屋頂，所以伊
    沒有辦法處理，因為屋頂的部分一般都要管委會的同意。伊
    修繕期間當時系爭房屋沒有人住，但有東西在裡面，家具及
    床都在裡面，伊修繕的期間都沒有看到被上訴人或其家人在
    系爭房屋進出。」等語，此有本院99年3 月2 日準備程序筆
    錄足稽。是依證人乙○○上開證言，其修繕當時固有發現如
    鑑定報告附件三編號4 照片所示之牆壁位置有滲水情形，然
    經本院詳細詢問其於電話中與上訴人所談稱之「有一注水很
    大注」之情形為何、實際上所見情形如何等節，其則證稱：
    「當時水僅流了一下，大概幾分鐘而已，沒有超過半小時」
    ，且證人乙○○亦證述其未告知被上訴人說該處牆壁有滲水
    情形。因此，被上訴人於系爭房屋之標的現況說明書第8項
    「是否有滲漏水情形」欄位固係勾選「否」，然被上訴人實
    際上並不知系爭房屋有上開滲水現象，故被上訴人依其認知
    ，而於系爭房屋之標的現況說明書第8 項「是否有滲漏水情
    形」欄位係勾選「否」，難謂其主觀上有明知該瑕疵之存在
    而故意不告知之情形。更何況，如前所述，系爭房屋之漏水
    係出於屋頂公共設施管道通風間之百葉窗損壞，或因通風間
    牆面裂縫所造成，漏水原因與系爭房屋無關。
  (三)被上訴人於95年9 月26日交屋，迄上訴人於97年1 月29日寄
    發存證信函通知漏水瑕疵，其間長達1 年4 個月，縱依兩造
    不爭執形式及實質真正之兩造當事人間之電話錄音光碟及錄
    音譯文（見本院卷第90至93頁），上訴人於本院表示電話錄
    音時間為97年1 月10日至同年1 月28日間某日，而被上訴人
    於電話中表示「你…差不多兩個月前跟我講的，我剛剛那個
    時候，不久啊! 」等語（見本院卷第90頁），由此亦得推知
    上訴人亦係於「96年11月中旬至下旬間某日」始通知上訴人
    上開漏水瑕疵，距離交屋時間，亦已長達1 年2 個月左右。
    上訴人雖稱其於96年3 月、4 月間發現有滲漏水情形即與仲
    介公司施瑞美副理聯絡，施瑞美還冒雨前來看屋，96年5 月
    、6 月間遂向施瑞美索取上訴人手機號碼與之聯絡等語，然
    為被上訴人所否認，上訴人未能舉證證明其於「96年5 月、
    6 月間」即通知被上訴人漏水瑕疵，而依上訴人所提前開兩
    造間之錄音譯文，僅得證明推知上訴人係於「96年11月中旬
    至下旬間某日」始通知上訴人上開漏水瑕疵。而依中央氣象
    局統計資料，該段期間侵襲台灣之颱風即有珊珊、帕布、梧
    提、聖帕、韋帕、柯羅莎、米塔共7 個颱風，又自95年9 月
    至96年年底此段期間，依中央氣象局最新公布之4 級雨量分
    級規定，臺北地區單日降雨量屬於大雨標準（50毫米以上）
    之天數有13次；屬於豪雨標準者（130 毫米以上），有1 天
    ；屬於大豪雨標準者（200 豪米以上），有1 天，尤其在上
    訴人交付系爭房屋之95年9 月當月份雨量統計亦達367.8 毫
    米，且有中度颱風珊珊，此有中央氣象局有發警報颱風列表
    、中央氣象局雨量分級定義、95年臺北氣象站逐日雨量資料
    、95年臺北氣象站逐日雨量資料各1 份附於原審卷內為證。
    上訴人於起訴狀自承「尤其颱風天時，系爭房屋之漏水情形
    更加嚴重」，且上訴人於原審98年4 月16日言詞辯論期日到
    庭陳稱：「年後有次大雷雨，並非颱風天，發現屋內有水從
    牆壁流下來，過年前屋內有發霉的感覺，大雷雨後，水從牆
    壁流下來，之後颱風天水就從屋內壁流進來，導致屋內淹水
    ，現留有水漬，現在只要颱風天就會有淹水。」等語，因此
    ，從氣象統計資料得知，上訴人購買系爭房屋後歷經多次颱
    風與大、豪雨，若系爭房屋有漏水瑕疵早業已發生漏水情形
    ；又倘真有漏水情形，上訴人業已早知悉，絕非於95年9 月
    26日交屋後近1 年2 個月始為知悉。被上訴人並無故意不告
    知漏水瑕疵，業如前述，上訴人於知悉房屋有漏水瑕疵時，
    應即依民法356 條規定即時通知被上訴人有漏水瑕疵存在，
    上訴人怠於通知，已視為承認其所受領之物。被上訴人固有
    保證系爭房屋無滲漏水瑕疵，然上訴人既已視為承認其所受
    領之物，已不得再以被上訴人有保證系爭房屋無滲漏水瑕疵
    為由主張應負民法第360 條不履行之損害賠償責任。
  (四)本件上訴人另主張系爭房屋漏水瑕疵之契約成立前存在，被
    上訴人因故意或過失未告知該瑕疵於上訴人，應負不完全給
    付責任等語，為被上訴人否認，並以上詞抗辯。然「按物之
    瑕疵擔保及不完全給付，各異其成立要件及效果，惟於出賣
    人就其交付之買賣標的物有應負擔保責任之瑕疵，而其瑕疵
    係於契約成立後始發生，且因可歸責於出賣人之事由所致時
    ，出賣人始同時負有物之瑕疵擔保及不完全給付之債務不履
    行責任。且所謂瑕疵係可歸責於出賣人之事由所致，係指瑕
    疵之發生而言，與出賣人是否知悉有瑕疵及為告知，核屬二
    事。原審以上訴人因過失而未發現系爭房屋於契約成立時即
    存有瑕疵，並告知被上訴人，即認其有可歸責之事由，構成
    不完全給付云云，於法自有可議。」，最高法院99年度台上
    字第264 號裁判意旨可為參照。本件系爭房屋之漏水係出於
    公共設施管道通風間之百葉窗損壞，或因通風間牆面裂縫所
    造成，已詳如前述，揆諸上開最高法院99年度台上字第264
    號裁判意旨所揭，系爭房屋漏水原因之發生，既係因屋頂之
    公共設施管道通風間之百葉窗損壞，或因通風間牆面裂縫所
    造成，漏水原因與系爭房屋無關，則難謂有何係可歸責於被
    上訴人可言，上訴人就請求被上訴人應就漏水瑕疵負不完全
    給付責任，委無足取。
  (五)上訴人主張被上訴人故意不告知系爭房屋消防灑水設備已拆
    除之瑕疵，應負民法第360 條規定之不履行損害賠償責任等
    語，為被上訴人否認。查，被上訴人於系爭房屋出賣予上訴
    人前，早已拆除系爭房屋天花板自動消防撒水設施裝置，此
    為被上訴人所自承，按自動消防撒水設備為安全設備，房屋
    拆除自動消防撒水設備，雖屬物之瑕疵，然依兩造不動產買
    賣契約第13條第2 項約定：「本買賣標的物未點交前，其室
    內外門窗廚廁及分享公共設施等定著物（含鐵窗、鐵門），
    以及點交前增建部分，乙方（即被上訴人）自本約成立之日
    起不得任意取卸破壞，應依原狀點交予甲方（即上訴人），
    現有附屬水電瓦斯衛生設備亦應恢復或保持正常使用狀態。
    」，該條約定著重在系爭房屋現有之設施及定著物於點交前
    不能予以破壞，且該條後段之用語為「水電、瓦斯、衛生設
    備」，並未包括消防灑水設備在內，顯然兩造並未針對自動
    消防撒水設備作特別約定，且於標的物現況說明書內亦無對
    自動消防撒水設備詢問作確認，雙方並未以自動消防撒水設
    備為重要，而約定依系爭房屋原狀現況點交，被上訴人並非
    故意不告知其瑕疵。按買受人於契約成立時，知其物有前條
    第1 項所稱之瑕疵者，出賣人不負擔保之責。買受人因重大
    過失，而不知有前條第1 項所稱之瑕疵者，出賣人如未保證
    其無瑕疵時，不負擔保之責。民法第355 條著有規定。自動
    消防撒水設備拆除之瑕疵，於買賣契約成立時即已存在，上
    訴人雖稱其不知，然系爭房屋係位於11層樓，自動消防撒水
    設備之灑水頭係設置於天花板表面，上訴人只需盡一般人注
    意義務稍微注意即得知其瑕疵，且被上訴人主張兩造於簽約
    之前，曾會同查看房屋現況，此亦為上訴人所未爭執，上訴
    人因重大過失而不知，被上訴人並未保證其無瑕疵，且亦無
    故意不告知瑕疵，被上訴人依約現況點交，已依債之本旨給
    付，依上開規定，被上訴人不負瑕疵擔保責任。
  (六)又自動消防撒水設備拆除之瑕疵係於買賣契約成立前即已存
    在，非契約成立後始發生，被上訴人既不負物之瑕疵擔保責
    任（已如前述），其於買賣前早已拆除自動消防撒水設備，
    固屬可歸責於被上訴人，然揆諸前揭最高法院99年度台上字
    第264 號裁判意旨及最高法院77年度第7 次民事庭會議決議
    意旨，自動消防撒水設備拆除之瑕疵既非買賣契約成立後始
    發生，被上訴人已依債之本旨，依約現況交屋為給付，無不
    完全給付之問題，當不發生債務不完全給付損害賠償之責任
    問題。故上訴人主張被上訴人應負不完全給付之責，亦非正
    當。
  (七)從而，上訴人主張被上訴人應依民法第360 條、不完全給付
    規定，負損害賠償責任，請求賠償室內漏水毀損修復及自動
    灑水設備回復之修復費用167,000 元及修復期間之租金損害
    18,200元，均非有據。
七、綜上所述，上訴人本於民法第360 條、第227 條規定，請求
    被上訴人賠償修復費用167,000 元及修復期間之租金損害18
    ,200元，為無理由，不應准許。其假執行之聲請亦失所附麗
    ，應併予駁回。原審為上訴人敗訴之判決，及駁回其假執行
    之聲請，並無不合。上訴意旨指摘原判決不當，求予廢棄改
    判，為無理由，應予駁回。
八、因本案事證已臻明確，兩造其餘主張陳述及所提之證據，經
    審酌後認於本判決結果不生影響，爰不一一論述，附此敘明
    。
九、據上，本件上訴為無理由，依民事訴訟法第436 條之1 第3
    項、第449 條第1 項、第78條，判決如主文。
中    華    民    國    99    年    6     月    30    日
                  民事第一庭    審判長法  官  李世貴
                                      法  官  黃信滿
                                      法  官  陳翠琪
以上正本證明與原本無異
本判決不得上訴
中    華    民    國    99    年    7     月    1     日
                                      書記官  簡曉君

司法院資訊處製作；財團法人民間司法改革基金會備份。
